【裁判字號】    88,上訴,1740
【裁判日期】    890224
【裁判案由】    懲治盜匪條例
【裁判全文】
臺灣高等法院臺南分院刑事判決            八十八年度上訴字第一七四○號  Ａ
      上  訴  人
      即  被  告  甲  ○  ○
      選任辯護人  鄭  世  賢
右上訴人因懲治盜匪條例案件，不服臺灣臺南地方法院八十八年度訴字第七七○號中
華民國八十八年十月十二日第一審判決（起訴案號：臺灣臺南地方法院檢察署八十七
年度偵字第一八七二號），提起上訴，本院判決如左：
      主      文
上訴駁回。
      事      實
一、甲○○於民國八十七年十一月六日清晨四時許，在臺南縣新營市○○路四十五號
    『中興檳榔攤』旁，與乙○○使用象棋，下暗棋賭博財物方式，每一盤輸贏新台
    幣（下同）一百元（賭博部分未據起訴），因連輸三十三盤棋，將身上三千三百
    元輸光，乃欲向乙○○借款三百元，然乙○○僅同意借甲○○二百元，甲○○因
    而心生不滿，並懷疑乙○○詐賭，竟意圖為自己不法之所有，以雙手將乙○○推
    倒在地，復出手毆打乙○○，致乙○○受有左眼挫傷併結膜下出血、胸前、四肢
    多處撕脫傷及皮下瘀血之傷害（傷害部分未據告訴），而以強暴方式，致使乙○○不能抗拒，將乙○○手中現金三千元搶取，隨即騎機車逃逸。嗣經乙○○報案
    後，始由警方循線查獲。
二、案經乙○○訴請臺南縣警察局移送臺灣臺南地方法院檢察署檢察官偵查起訴。
      理      由
一、訊據被告甲○○雖供承有於右揭時地與乙○○下棋，連輸三十三盤象棋，並推倒
    毆傷乙○○之事實，惟矢口否認有強盜之犯行，辯稱：伊連輸乙○○三十三盤象
    棋，身上無錢，乃向乙○○洽借三百元吃早餐，乙○○竟僅同意借伊二百元，伊
    原已懷疑乙○○詐賭，始生氣出手毆打乙○○，並未拿取乙○○手中三千元等語
    。
二、惟查右揭事實業據告訴人乙○○於警訊及偵審中指訴綦詳，並經證人即『中興檳
    榔攤』老闆郭慶龍及其妻丙○○○於警訊中證述屬實，而被害人乙○○遭被告甲○○毆打，致受有左眼挫傷併結膜下出血、胸前、四肢多處撕脫傷及皮下瘀血之
    傷害，亦有臺南縣同慶診所出具之驗傷診斷書乙紙附卷足憑。其次參以被告甲○○於警訊中亦供稱：伊於八十七年十一月五日晚上十時許，在新營市○○路『中
    興檳榔攤』相遇，即在該檳榔攤旁使用象棋，以下暗棋方式賭博財物，每一盤輸
    贏一百元，至翌日清晨四時許，伊連輸三十三盤，乙○○贏走伊身上全部三千三
    百元現款，而向乙○○借三百元吃早餐，並懷疑乙○○詐賭，雙方因而發生衝突
    ，伊雖有毆打乙○○，然未搶走乙○○身上三千元等語（詳警卷第九頁背面至第
    十頁正面）；顯然被告甲○○與被害人乙○○於案發前確曾為下棋連輸三十三盤
    之事，發生衝突，被告甲○○並懷疑被害人乙○○詐賭，極臻明確。
三、次查證人郭慶龍於案發當時正在『中興檳榔攤』內睡覺，遭被告甲○○與被害人
    乙○○衝突吵醒後，發現被告甲○○已騎機車逃逸，即駕車載被害人乙○○四處
    尋找被告甲○○等情，亦據證人郭慶龍於原審法院審理中到庭結證屬實，郭慶龍
    證稱：「．．．睡至凌晨四點多，聽到有人吵架聲，內容我不知道，我開門只看
    到被害人在場，沒看到甲○○．．．我聽被害人說『錢沒借給被告，還被他打』
    ．．．我就載被害人在附近找被告，但沒找到．．．乙○○有說錢有被拿走．．
    ．」等語（詳原審卷第十六頁背面第六行至第十七頁正面第二行）。又證人即郭
    慶龍配偶丙○○○警訊時亦明確證稱：「．．．我在檳榔攤內，乙○○與甲○○
    有在我檳榔攤旁下棋，後因甲○○被乙○○贏走現金三千餘元，身上都沒錢了，
    而欲向乙○○借三百元吃飯，而乙○○不借給甲○○，當時我因非常害怕，而將
    店內鐵門拉下，只聽到乙○○向甲○○說『我不借錢給你，你要用搶的嗎？』等
    語後，我就聽到一陣的打鬥聲，約四、五分鐘之久，後我走出店外看見只剩下乙○○一人而已，且許某眼睛及手腳多處受傷，乙○○並對我說是被甲○○打傷的
    ，並被他搶走三千元後，他就逃走了」等語（詳警卷第七頁背面第九行至第十六
    行）。由前開證人郭慶龍、丙○○○證言，配合乙○○案發時所受傷勢，綜合以
    觀，足證被害人乙○○指訴情節，殆與事實相符，應可憑採。
四、至於證人丙○○○雖於偵審中翻異前詞，改稱：伊僅聽到說話聲，未聞及被告甲○○搶錢云云。然證人丙○○○該部分翻異之詞，顯與其先前警訊中證述內容不
    相吻合，且證人丙○○○案發接受警方偵訊，因距案發時間較近，記憶清晰，所
    為證述內容，較與事實相符。本院衡酌結果，自以證人丙○○○警訊筆錄較為可
    採，其嗣後翻異之詞，顯係迴護被告甲○○之詞，難資採信。何況被害人乙○○
    案發後隨即向郭慶龍、丙○○○夫婦表明遭被告甲○○強劫手中三千元等情，若
    被告甲○○未劫取被害人乙○○三千元，被害人乙○○殊無遭被告甲○○傷害後
    ，即向郭慶龍、丙○○○表示被強劫手中三千元之理？足證被告甲○○案發時除
    推倒及毆打被害人乙○○外，確有強劫被害人乙○○三千元，至為明灼。故被告
    甲○○前開所辯，無非飾卸刑責之詞，顯無可採。故被告甲○○強盜犯行，事證
    明確，堪以認定。
五、被害人乙○○案發時遭被告甲○○毆傷倒地不起，業如前述，本院參酌乙○○所
    受傷勢程度，足認被害人乙○○因被告甲○○強暴行為，已達於不能抗拒程度，
    並劫取乙○○手中三千元現款。核被告甲○○所為，係犯懲治盜匪條例第五條第
    一項第一款強盜罪。被告甲○○因賭玩象棋，連輸三十三盤，而懷疑被害人乙○○詐賭，復因所帶現款輸盡，向乙○○商借三百元，亦未能如願，致怒火頓起，
    一時失慮，致觸刑章，所劫得財物僅三千元，數額非鉅，情輕法重，犯罪情狀顯
    可憫恕，本院認為縱量處法定最低度之刑，猶嫌過重，爰依刑法第五十九條規定
    減輕其刑。
六、原審以被告甲○○罪證明確，因予適用懲治盜匪條例第五條第一項第一款、第七
    條第一項、第八條、刑法第五十九條規定，並審酌被告甲○○犯罪動機、目的、
    手段及犯罪後態度與所生危害等一切情狀，量處有期徒刑三年八月，復敘明被告
    甲○○盜匪所得財物現金三千元，雖未經扣案，然無證據證明業已滅失，併依懲
    治盜罪條例第七條第一項規定，諭知發還被害人乙○○。本院經核原判決認事用
    法，並無不合，量刑亦稱允當。上訴意旨，指摘原判決不當，為無理由，應予駁
    回。
據上論斷，應依刑事訴訟法第三百六十八條，判決如主文。
本案經檢察官劉欽銘到庭執行職務。
中    華    民    國      八十九      年      二      月      二十四    日
                                  臺灣高等法院臺南分院刑事第六庭
                                      審判長法官  林    金    村
                                            法官  黃    壽    燕
                                            法官  茆    臺    雲
右正本證明與原本無異。
如不服本判決，應於判決送達後十日內向本院提出上訴狀，其未敘述理由者並應於提
出上訴狀後十日內向本院補提理由書（應附繕本)。
                                      法院書記官  吳    銘    添
中    華    民    國      八十九      年      二      月      二十九    日
附錄：本判決論罪科刑法條
懲治盜匪條例第五條第一項第一款 ：
有左列行為之一者，處無期徒刑或七年以上有期徒刑：
一、意圖為自己或第三人不法所有，以強暴、脅迫、藥劑、催眠術或他法，致使不能
    抗拒，而取他人之物或使其交付者。


司法院資訊處製作；財團法人民間司法改革基金會備份。
